【裁判字號】    97,上更(一),183
【裁判日期】    971113
【裁判案由】    違反毒品危害防制條例
【裁判全文】
臺灣高等法院高雄分院刑事判決     97年度上更(一)字第183號
上  訴  人
即  被  告  甲○○
                    （現另案於臺灣高雄監獄執行中）
選任辯護人  施一帆律師
上列上訴人因違反毒品危害防制條例案件，不服臺灣高雄地方法
院95年度訴字第3076號中華民國96年11月22日第一審判決（起訴
案號：臺灣高雄地方法院檢察署95年度偵字第9023號），提起上
訴，經判決後，由最高法院發回，本院判決如下：
    主  文
原判決關於甲○○部分撤銷。
甲○○販賣第二級毒品，處有期徒刑柒年貳月。扣案第二級毒品
甲基安非他命參包（驗前淨重伍點捌陸公克，驗後淨重伍點捌公
克）沒收銷燬，扣案不詳廠牌之行動電話壹具（序號：00000000
0000000 號，含門號0000000000號SIM 卡壹張）及未扣案販賣毒
品所得財物新臺幣肆仟元均沒收，販賣毒品所得財物如全部或一
部不能沒收時，以其財產抵償之。
    事  實
一、甲○○於民國95年1 月28日上午1 時44分許，接獲薛志偉以
    門號0000000000號行動電話撥打其門號0000000000號行動電
    話，薛志偉表示欲購買第二級毒品甲基安非他命，甲○○乃
    意圖營利，基於販賣第二級毒品甲基安非他命之犯意，約定
    販賣薛志偉新臺幣（下同）3 千500 元之第二級毒品甲基安
    非他命4 分之1 錢（約0.9375公克），並俟薛志偉有現款時
    始完成交易。同日上午11時31分許，薛志偉再以門號000000
    0000號行動電話撥打甲○○之門號0000000000號行動電話，
    表示可以交付金錢購買第二級毒品甲基安非他命，甲○○乃
    告知薛志偉有另一批品質較好之第二級毒品甲基安非他命，
    經薛志偉同意以4 千元購買第二級毒品甲基安非他命4 分之
    1 錢（約0.9375公克）。嗣於同日（95年1 月28日）上午11
    時31分後之某時，在高雄市○○區○○街112 巷58 之2號薛
    志偉住處，甲○○交付第二級毒品甲基安非他命4 分之1 錢
    （約0.9375公克）予薛志偉，薛志偉則交付價金4 千元予甲
    ○○。
二、95年3 月22日下午2 時25分許，在高雄市○鎮區○○路與文
    橫路口附近，因薛志偉正欲販賣第二級毒品甲基安非他命1
    包予宋瑞雄（薛志偉販賣第二級毒品甲基安非他命罪部分已
    經本院前審判決確定），為警當場查獲，薛志偉再於同日下
    午2 時35分許，帶警至高雄市前鎮區○○○路206 號2 樓之
    6 甲○○住處，經甲○○同意搜索，扣得甲○○所有之第二
    級毒品甲基安非他命3 包（驗前淨重5.86公克，驗後淨重5.
    8 公克）及甲○○所有供販賣第二級毒品甲基安非他命所用
    之行動電話1 具（序號：000000000000000 號，含00000000
    00號SIM 卡1 張），而查獲上情。
三、案經高雄市政府警察局移送臺灣高雄地方法院檢察署檢察官
    偵查起訴。
    理  由
一、證據能力之說明：
    (一)薛志偉於95年3 月23日偵查中所為陳述性質上亦屬審判外
      之陳述，且未經依法具結，依刑事訴訟法第158 條之3 規
      定自無證據能力。
    (二)原審共同被告薛志偉於警詢陳述雖係審判外之陳述，但其
      於警詢先係陳述有向上訴人即被告甲○○購買第二級毒品
      甲基安非他命，嗣於原審審判中結證稱未向被告購買第二
      級毒品甲基安非他命，二者不相符合。經審酌原審勘驗薛
      志偉警詢錄音結果，警詢係採一問一答，再依薛志偉自己
      陳述紀錄，有全程連續錄音，且警詢筆錄內容與薛志偉陳
      述大致相符，警詢過程雖有多次錄音中斷情形，然錄音中
      斷前薛志偉均已陳述明確之犯罪事實，有原審勘驗筆錄在
      卷可稽（見原審卷第145 ～162 頁），況薛志偉其後於偵
      查中亦未陳述遭不正方法取供之情 (見偵卷第6 ～7 頁）
      ，顯見薛志偉於警詢陳述係出於自由意志所為。又上訴人
      即被告甲○○與薛志偉間有電話聯絡，足見2 人關係良好
      ，薛志偉當無故意誣指上訴人即被告甲○○之虛偽可能。
      其後證人薛志偉於法院審理中，始陳稱遭不正方法取供，
      故警詢陳述不實等語 (見原審卷第165 頁），復無證據足
      資佐證，足見證人薛志偉於法院審理中所為陳述，尚屬可
      疑。是證人薛志偉警詢之陳述有較可信之特別情況，且為
      證明犯罪事實存否所必要，依刑事訴訟法第159 條之2 規
      定，自得為證據。
    (三)上訴人即被告甲○○與薛志偉於95年1 月28日上午1 時44
      分許及同日上午11時31分許通話內容之監聽紀錄，係司法
      警察依檢察官核發之通訊監察書依法監聽錄音後，依錄音
      內容所為之文字紀錄，固係被告以外之人於審判外之陳述
      ，但已經檢察官、被告、辯護人於準備程序同意作為證據
      ，且於言詞辯論終結前亦未聲明異議，本院審酌被告、辯
      護人對監聽內容紀錄之真實性並未爭執，其錯誤性及虛偽
      性即無可能，是依該書面陳述作成時之情況，即認為適當
      ，依刑事訴訟法第159 條之5 第2 項規定，自得為證據。
二、訊據上訴人即被告甲○○（下稱被告）否認有販賣第二級毒
    品甲基安非他命犯行，辯稱薛志偉係打電話詢問第二級毒品
    甲基安非他命價格，並無販賣第二級毒品甲基安非他命予薛
    志偉等語。
三、經查：
    (一)被告於上開時、地販賣4 千元之第二級毒品甲基安非他命
      4 分之1 錢予薛志偉之事實，已經證人即原審共同被告薛
      志偉於警詢陳述有於95年1 月28日以門號0000000000號行
      動電話撥打被告門號0000000000號行動電話為如附表所示
      通話內容，電話中所稱男生是指第二級毒品甲基安非他命
      ，半半是指第二級毒品甲基安非他命1 公克，35是指現金
      3 千500 元，4 張是指現金4 千元，有向被告購買4 千元
      之第二級毒品甲基安非他命等語明確（見警卷第7 ～8 頁
      ），且薛志偉之門號0000000000號行動電話經依法監聽，
      確於95年1 月28日上午1 時44分許及同日上午11時31分許
      分別有與被告為如附表所示通話內容，此亦有通訊監察書
      及監聽內容紀錄附卷可佐 (見警卷第192 ～193 頁），並
      有被告所有之行動電話1 具（序號：000000000000000 號
      ，含0000000000號SIM 卡1 張）扣案可佐。再4 分之1 錢
      經換算重約0.9375公克，故證人薛志偉上開證述半半是指
      第二級毒品甲基安非他命1 公克一節，尚屬無悖。又被告
      於95年3 月23日原審羈押訊問及95年4 月18日偵查中，均
      陳述有與薛志偉互相販賣第二級毒品甲基安非他命予薛志
      偉等語 (見原審聲羈卷第3 ～4 頁、偵卷第29～30頁）。
      至被告於本院固陳述其為求交保乃於偵查中自白販賣第二
      級毒品甲基安非他命等語，但販賣第二級毒品甲基安非他
      命之罪責重大，倘被告並無販賣第二級毒品甲基安非他命
      行為，豈有為交保而坦承販賣第二級毒品甲基安非他命罪
      行之理，被告上開所辯即無可採。再被告之自白核與上開
      各證據相符，即堪信為真實。
    (二)又被告因否認販賣第二級毒品甲基安非他命，乃無從明確
      得知被告販賣第二級毒品甲基安非他命之利得，然衡諸販
      賣第二級毒品甲基安非他命罪責重大，此乃一般人所知悉
      ，苟無利可圖，當無干冒罹重典之風險販賣第二級毒品甲
      基安非他命之理，被告意圖營利販賣第二級毒品甲基安非
      他命，至為明確。
    綜上所述，被告販賣第二級毒品甲基安非他命予薛志偉，事
    證明確，犯行堪以認定。
四、核被告所為，係犯毒品危害防制條例第4 條第2 項之販賣第
    二級毒品罪。被告持有第二級毒品甲基安非他命後進而販賣
    ，其持有之低度行為已為販賣之高度行為所吸收，故不另論
    罪。
五、原審以被告犯行事證明確，予以論罪科刑，固非無見。惟查
    ：(一)被告被訴於95年3 月初某日販賣第二級毒品甲基安非他
    命犯行部分，尚屬不能證明（詳後述），原判決認被告亦有
    此部分犯罪，尚有未當。(二)扣案電子磅秤1 台及空夾鏈袋2
    包係被告女友蔡佩瑜所有，非屬被告所有，已經被告陳明(
    見警卷第16頁），原判決認屬被告甲○○所有，而宣告沒收
    ，亦有未合。被告上訴意旨否認犯罪，指摘原判決不當，雖
    無理由，然原判決既有上開可議，仍應由本院將原判決關於
    被告甲○○部分撤銷改判。爰審酌被告正值青年，竟不思以
    正當途徑取得金錢，明知第二級毒品甲基安非他命戕害人體
    身心健康非輕，卻為圖獲利而販賣第二級毒品甲基安非他命
    ，惟販賣次數僅有1 次，販賣所得4 千元等一切情狀，量處
    如主文所示之刑。扣案被告所有第二級毒品甲基安非他命3
    包（驗前淨重5.86公克，驗後淨重5.8 公克）之成分已經鑑
    定無訛，有高雄醫學大學附設中和紀念醫院95年4 月25日檢
    驗報告在卷足參（見偵卷第48～50頁），係屬毒品，且為本
    案所查獲，乃應依毒品危害防制條例第18條第1 項前段之規
    定宣告沒收銷燬。另扣案行動電話1 具（序號：0000000000
    00000 號，含門號0000000000號SIM 卡1 張）為被告所有，
    已經被告陳明 (見警卷第16頁），且係供販賣第二級毒品所
    用之物，未扣案4 千元係被告販賣第二級毒品所得之財物，
    均應依毒品危害防制條例第19條第1 項規定宣告沒收，販賣
    第二級毒品所得之財物如全部或一部不能沒收，以被告財產
    抵償之。至其餘扣案電子磅秤1 台及空夾鏈袋2 包係被告女
    友蔡佩瑜所有，扣案被告所有之黑田武士刀1 支、行動電話
    2 支、吸食器1 組、K 他命盤1 組、第一級毒海洛因2 包、
    不明粉末2 包均與被告販賣第二級毒品之犯行無關，故不宣
    告沒收，併此敘明。
六、公訴意旨另以：被告於95年3 月初某日，在高雄市○鎮區○
    ○路與文橫路交岔口附近，將重約1 公克之甲基安非他命以
    3 至4 千元之價格，販賣予薛志偉。因認被告此部分亦涉犯
    毒品危害防制條例第4 條第2 項之販賣第二級毒品罪。公訴
    人認被告涉犯此部分犯行，係以被告之自白、共同被告薛志
    偉之陳述、通訊監察書、監聽紀錄及扣案第二級毒品甲基安
    非他命3 包、行動電話（含門號0000000000號SIM 卡1 張）
    1 具、電子磅秤1 台、吸食器1 組及空夾鏈袋2 包，資為論
    據。惟查：(一)被告於95年3 月23日原審羈押訊問及95年4 月
    18日偵查中，雖均陳述有與薛志偉互相販賣第二級毒品甲基
    安非他命予薛志偉等語 (見原審聲羈卷第3 ～4 頁、偵卷第
    29～30頁），除上開被告於95年1 月28日上午11時31分後之
    某時販賣第二級毒品甲基安非他命予薛志偉有罪部分外，被
    告有無其他販賣第二級毒品甲基安非他命予薛志偉犯行，仍
    應調查其他必要之證據，以察其是否與事實相符，尚不得以
    被告自白作為有罪判決唯一證據。(二)薛志偉雖於95年3 月23
    日偵查中陳稱於95年3 月初在高雄市○鎮區○○路與文橫路
    口，以3 千元之價格向被告購買1 公克之第二級毒品甲基安
    非他命等語（見偵卷第6 、7 頁），然薛志偉此部分陳述並
    無證據能力，已如前述，自不得作為不利被告證據。嗣薛志
    偉於原審審判中則結證稱未向被告購買第二級毒品甲基安非
    他命等語 (見原審卷第330 ～332 頁），自無從證明被告有
    於95年3 月初某日販賣第二級毒品甲基安非他命予薛志偉之
    行為。(三)通訊監察書、監聽紀錄及扣案行動電話（含門號00
    00000000號SIM 卡1 張）1 具僅足以證明被告與薛志偉於95
    年1 月28日上午上午1 時44分許及11時31分許有為關於販賣
    第二級毒品甲基安非他命之通話，並不足以證明被告於95年
    3 月初某日有販賣第二級毒品甲基安非他命予薛志偉之情。
    (四)至扣案電子磅秤1 台及空夾鏈袋2 包係被告女友蔡佩瑜所
    有，非屬被告所有，已經被告陳明 (見警卷第16頁），而扣
    案被告所有吸食器1 組僅足以證明被告有施用毒品，亦均不
    能證明被告有販賣第二級毒品甲基安非他命犯行。此外，復
    查無其他積極證據足證被告有於95年3 月初某日販賣第二級
    毒品甲基安非他命予薛志偉之行為，被告此部分犯罪即屬不
    能證明。因公訴人認被告此部分與上開有罪部分屬連續犯裁
    判上一罪關係，故不另為無罪諭知。
七、原審同案被告薛志偉部分，已經本院前審判決確定，自不另
    論列，附此敘明。
據上論結，應依刑事訴訟法第369 條第1 項前段、第364 條、第
299 條第1 項前段，毒品危害防制條例第4 條第2 項、第18條第
1 項前段、第19條第1 項前段，判決如主文。
本案經檢察官郭振昌到庭執行職務。
中    華    民    國    97    年    11    月    13    日
                  刑事第八庭    審判長法  官   洪兆隆
                                      法  官   陳志銘
                                      法  官   郭玫利
以上正本證明與原本無異。
如不服本判決應於收受本判決後10日內向本院提出上訴書狀，其
未敘述上訴理由者，並得於提起上訴後10日內向本院補提理由書
狀（均須按他造當事人之人數附繕本）「切勿逕送上級法院」。
中    華    民    國    97    年    11    月    13    日
                                      書記官   楊茱宜
附錄本件判決論罪科刑法條
毒品危害防制條例第4 條第2 項：
製造、運輸、販賣第二級毒品者，處無期徒刑或7 年以上有期徒
刑，得併科新台幣700 萬元以下罰金。
附表：
┌──┬──────┬─────┬───────────┐
│編號│  時   間   │聯絡電話  │  通  話  內  容      │
├──┼──────┼─────┼───────────┤
│ 1  │95年1月28日 │薛志偉以門│薛志偉：你有沒有男生？│
│    │上午1時44分 │號00000000│甲○○：有。          │
│    │            │12號行動電│薛志偉：你能拿過來嗎？│
│    │            │話撥打王有│甲○○：多少？        │
│    │            │驊門號0925│薛志偉：你半半多少？  │
│    │            │362326號行│甲○○：要自己吃的，還│
│    │            │動電話    │        是要出給別人的│
│    │            │          │        ？            │
│    │            │          │薛志偉：要出給別人的，│
│    │            │          │        人家只是要3千 │
│    │            │          │        ，是我貼錢拿半│
│    │            │          │        半。          │
│    │            │          │甲○○：參伍。        │
│    │            │          │薛志偉：好，我去拿，人│
│    │            │          │        到的後我才有現│
│    │            │          │        金。          │
│    │            │          │甲○○：有的話打給我，│
│    │            │          │        我拿過去。    │
│    │            │          │薛志偉：好。          │
├──┼──────┼─────┼───────────┤
│ 2  │95年1月28日 │薛志偉以門│薛志偉：阿華，你現在可│
│    │上午11時31分│號00000000│        以拿過來嗎？  │
│    │            │12號行動電│        我睡著了。    │
│    │            │話撥打王有│甲○○：那批出完了，另│
│    │            │驊門號0925│        一批比較好的。│
│    │            │362326號行│薛志偉：好呀，你拿來。│
│    │            │動電話    │甲○○：你多少要給我？│
│    │            │          │薛志偉：我4 張只賺500 │
│    │            │          │        ，不然，這次我│
│    │            │          │        不賺，就4 張啦│
│    │            │          │甲○○：好            │
└──┴──────┴─────┴───────────┘


司法院資訊處製作；財團法人民間司法改革基金會備份。
